【裁判字號】    95,上易,630
【裁判日期】    950714
【裁判案由】    違反商標法
【裁判全文】
臺灣高等法院刑事判決                 95年度上易字第630號
上  訴  人  臺灣板橋地方法院檢察署檢察官
被      告  甲○○
選任辯護人  古明律師
上列上訴人因被告違反商標法案件，不服臺灣板橋地方法院94年
度簡上字第529號，中華民國95年2月14日第一審判決（聲請簡易
判決處刑案號：臺灣板橋地方法院檢察署93年度偵字第12619號
），提起上訴，本院判決如下：
    主  文
上訴駁回。
    理  由
一、本案經本院審理結果，認第一審判決對被告甲○○為無罪之
    諭知，核無不當，應予維持，並引用第一審判決書記載之證
    據及理由（如附件）。
二、檢察官依據告訴人之請求提起上訴，上訴意旨略以：(1)修正
    前商標法第二十三條第一項所稱合理使用者，僅限於善意且
    依普通使用之方法表示自己之姓名等，附記於商品上，而修
    正後該條變更為第三十條第一項第一款，是指商品本身之說
    明。本件被告將「水能量」使用在「促銷廣告價目表」上，
    已非合理使用，況依現場照片顯示，「巧宿內衣」系列一件
    新台幣（下同）三百九十元、三件一千元，而「水能量按摩
    胸罩」一套七百九十元、二套一千五百元，不同品牌、不同
    價格，並非普通使用。(2)市面上水胸罩何其多，如「真水胸
    罩」、「水晶胸罩」、「魔術水胸罩」、「水精靈」、「水
    波傳說」、「水漾」等等，再加上四萬五千個國字，被告竟
    刻意使用告訴人已註冊的「水能量」商標，其犯意甚明。
    (3)證人姜秀珍在偵查中證稱惠九公司之文宣係被告授權或由
    惠九公司指定相關文宣內容，再由專櫃小姐委請寶雅公司人
    員繪製廣告文宣等語，而惠九公司資本僅五百萬元，無分公
    司，無經理人，而是被告一人擁有之小公司，是本件侵害告
    訴人商標權之價目表確為被告授權所製作。(4)原判決理由提
    及本件價目表上「水能量」三字無做特殊加大，而為有利被
    告之認定，顯乏依據，觀諸市面上「豐田」、「裕隆」、「
    大同」等汽車、電器廣告，亦無加大商標文字，又被告在「
    巧宿內衣系列」價目表中，亦無加大「巧宿」，是不得以字
    體顏色、大小來斷定是否侵害商標權。(5)被告一方面辯稱不
    清楚價目表何時掛上去，也不知何人製作，一方面又辯稱「
    水能量按摩胸罩」字樣非做為商標使用，既不知何人製作，
    又何以知道「水能量按摩胸罩」用意，相互矛盾等語。
三、經查：(1)被告始終堅決否認有侵害告訴人商標專用權之犯行
    ，辯稱系爭價目表之內容並非其指示或授意製作等語。原審
    法院就證人姜秀珍、及寶雅公司永和分公司經理陳容容、雅
    萱公司負責人陳先輝所為之證言，及寶雅永和分公司現場照
    片、ＰＯＰ需求單、空白格式廣告紙等證據資料，認本案無
    法證明上開價目表係出於其之指示或授意製作，被告有無擅
    自使用他人商標之行為仍有合理懷疑存在，經核並無與卷內
    證據資料不相適合，或違法經驗法則及論理法則之情事。上
    訴意旨指稱該價目表確為被告授權製作乙節，尚嫌無據。(2)
    告訴人所有之「水能量」商標專用期限係自九十年十二月十
    六日起至九十六年七月十五日止，有中華民國商標註冊證影
    本可稽（九十三年度他字第五八四號卷第二十三頁）。而本
    案係於九十年十二月十七日經告訴人發現，有告訴人所提之
    統一發票影本（九十二年度發查字第四八二一號卷第十三頁
    ）及照片可憑（本院卷第二十五頁，照片顯示之日期為「12
    16'01」）。換言之，告訴人係在發覺惠九公司所營之專櫃
    懸掛上開價目表之前一日，始取得「水能量」之商標專用權
    ，在此之前並無「水能量」之商標存在，被告及惠九公司所
    聘僱之專櫃銷售人員亦無從知悉有「水能量」之商標存在，
    故被告及證人姜秀珍陳稱不知有「水能量」商標乙節（姜秀
    珍部分見他字卷第五十頁反面），應堪採信。據此而言，該
    價目表無論係由何人製作，均無侵害告訴人之商標專用權之
    犯罪故意，自不待言。(3)「能量水」及「水能量」雖均為告
    訴人先後取得之商標，且均經指定使用於胸衣、胸罩、束褲
    、束腹等產品，然查「水能量」在文義上係表示「水」本身
    所蘊含之「能量」，以之使用於內部裝置水袋之胸罩產品上
    ，自可認為係對於商品本身功用性之說明，而非作為表彰自
    己商品之特定性之商標使用。況且本案系爭價目表顯然係在
    製作人尚不知有「水能量」商標之情況下即已製作完成，亦
    可徵該製作使用人之目的，並非基於欺騙他人之意圖、或欲
    使消費者產生混淆誤認，而將之做為商標使用，自無違反商
    標法之刑責可言。(4)綜上所述，上訴意旨以前揭情詞指摘原
    判決不當，為無理由，應予駁回。
據上論結，應依刑事訴訟法第三百七十三條、第三百六十八條，
判決如主文。
本案經檢察官呂文忠到庭執行職務。
中    華    民    國    95    年    7     月    14    日
                  刑事第十九庭  審判長法  官  宋  祺
                                      法  官  陳憲裕
                                      法  官  蔡明宏
以上正本證明與原本無異。
不得上訴。
                                      書記官  吳鎮鑫
中    華    民    國    95    年    7     月    14    日


司法院資訊處製作；財團法人民間司法改革基金會備份。
